【裁判字號】    91,訴,52
【裁判日期】    920114
【裁判案由】    電信法等
【裁判全文】
臺灣板橋地方法院刑事判決                            九十一年度訴字第五二號
    公  訴  人  臺灣板橋地方法院檢察署檢察官
    被      告  甲○○  男  二.
右列被告因電信法等案件，經檢察官提起公訴（八十九年度偵字第八八八五號、九十
年度偵字第一四一三四號）及移送併案審理（九十年度偵字第六六七七號），本院判
決如左：
    主  文
甲○○共同連續行使偽造私文書，足以生損害於公眾及他人，處有期徒刑捌月。
附表二編號二至編號十一、附表三編號一、編號三所示之物、偽造經銷契約書上偽造
「丙○○」署押壹枚（含指印壹枚）均沒收。
    事  實
一、甲○○與丙○○為國中同學，甲○○因不詳原因於不詳時間、地點取得丙○○已
    於八十二年十二月間辦理註銷之國民身分證影本一紙，其明知未得丙○○同意，
    竟意圖為自己不法之所有，而萌生冒用丙○○名義偽簽契約書之偽造文書犯意，
    於民國八十九年四月十八日，前往由戊○○（原名楊仁宏）所開設、位於台北縣
    板橋市○○街一七四巷十八號一樓之訊宏行，持丙○○上開國民身分證影本一紙
    ，徉稱其為「丙○○」，偽以丙○○名義，使戊○○陷於錯誤，誤以為甲○○確
    為「丙○○」本人，且有締結經銷契約書之真意，而同意甲○○以「丙○○」名
    義簽立經銷契約書一紙，甲○○並在該經銷契約書「立契約書之乙方」欄內偽簽
    「丙○○」署押一枚（含指印一枚），偽造丙○○名義之經銷契約書一件，足以
    生損害於「丙○○」本人及戊○○。甲○○再將上開偽造經銷契約書持向戊○○
    行使，足以生損害於「丙○○」本人及戊○○。該經銷契約書之契約內容約定由
    甲○○提供有意申請行動電話者之身份資料，將填寫完成之行動電話申請書交予
    戊○○，再由戊○○將客戶資料交予與訊宏行簽立有經銷契約書之「聞機起舞國
    際有限公司」（簡稱聞機起舞公司），復由聞機起舞公司將客戶資料轉交台灣大
    哥大股份有限公司（以下簡稱台灣大哥大公司）、遠傳電信有限公司（以下簡稱
    遠傳公司）、和信電訊股份有限公司（以下簡稱和信公司）等電信公司，以供核
    對客戶資料是否確實；若申請台灣大哥大公司及遠傳公司行動電話門號一支，則
    由聞雞起舞公司退佣金新台幣（下同）七百元予訊宏行，再由訊宏行退三百元予
    甲○○；若申請和信電訊門號，則由聞雞起舞公司退佣金一千五百元予訊宏行，
    再由訊宏行退七百元予甲○○。待甲○○偽以丙○○之名義與訊宏行之負責人楊
    仁宏簽立經銷契約書後，於八十九年四月下旬某日，與一姓名年籍不詳自稱「歐
    錦松」（又綽號阿德）之成年男子共同基於同前開偽造文書、詐欺取財之概括犯
    意聯絡，其二人明知丁○○等五十一人（詳如附表一所示）並非清昆有限公司（
    以上簡稱清昆公司）、宏錡旅行社股份有限公司（以下簡稱宏錡公司）或宏亮旅
    行社股份有限公司（以上簡稱宏亮公司）之員工，亦未取得丁○○等五十一人之
    同意，由自稱「歐錦松」之男子持失竊、遺失或不詳原因取得之丁○○等五十人
    （不含丙○○之身分證影本）之身分證影本及附表三編號一至編號三所示之物交
    付予甲○○，並將偽造丁○○等五十人署押、偽以丁○○等五十人名義申辦行動
    電話門號之行動電話服務申請表等偽造完成之文書交予甲○○，另由甲○○偽造
    丙○○署押、偽以丙○○名義填寫丙○○申辦0000000000行動電話門
    號之行動電話服務申請書一件，以上均足以生損害於丁○○等五十一人、戊○○
    、聞雞起舞公司、台灣大哥大公司、和信公司、遠傳公司。甲○○於八十九年四
    月下旬，先後多次將上開偽造行動電話服務申請表、身分證影本持往前述訊宏行
    交予戊○○行使，使戊○○陷於錯誤，誤以為丁○○等人均有申辦行動電話門號
    之真意，而陸續將台灣大哥大公司、和信公司、遠傳公司之行動電話門號ＳＩＭ
    卡（共計已開通一百零五個門號）連同行動電話申請書聯，交予甲○○收執，表
    示已完成行動電話門號之申辦，足以生損害於丁○○等五十一人、戊○○及台灣
    大哥大公司、和信公司、遠傳公司對於行動電話申請管理之正確性。戊○○因信
    任甲○○確有簽立經銷契約書之意，且有提供申辦客戶之能力，復先行交付未開
    通之台灣大哥大公司、和信公司、遠傳公司之行動電話門號ＳＩＭ卡共計二百五
    十九張。嗣於八十九年五月一日二十時三十分時許，甲○○在台北縣三峽鎮○○
    路二十七號四樓內，為警查獲如附表二所示之物；再於九十年一月十二日晚間十
    時許，在上址查獲如附表三所示之物。
二、案經台北縣政府警察局三峽分局報告台灣板橋地方法院檢察署檢察官偵查起訴及
    移送併案審理。
    理  由
一、訊據被告甲○○固坦承以丙○○名義與戊○○開設之訊宏行簽立經銷契約書，並
    將丁○○等五十一人之行動電話服務申請書持交戊○○行使等事實，惟矢口否認
    有何偽造文書、詐欺犯行，辯稱：因伊自己之身分證壞了，故以丙○○名義和訊
    宏行簽立契約，但伊有徵得丙○○同意，且戊○○知道伊並非丙○○本人；又清
    昆公司、宏錡公司、宏亮公司之營利事業登記證影本及丁○○等人身分證影本均
    係「歐錦松」稱係其公司員工欲申請門號而交付予伊，伊無從查核丁○○等人是
    否確實要申請行動電話門號；伊以丙○○名義申請前開行動電話部分，伊記得有
    跟丙○○說過，可能是丙○○忘記了云云。惟查：
（一）被告持丙○○業已註銷之身分證影本，偽以丙○○名義與戊○○簽立經銷契約
      書之事實，業經被害人丙○○於警詢中、被害人戊○○於警詢、偵查中指述明
      確，且其二人於本院訊問時復以證人身分具結證述情節相合一致（參見本院九
      十一年二月五日、三月一日訊問筆錄）。再者，倘若被告甲○○確實已取得丙○○之同意，則大可由丙○○出面簽立契約，丙○○豈會交付已註銷之身分證
      影本由被告甲○○出面締結契約？被告甲○○辯稱取得丙○○同意，且戊○○
      知悉其並非丙○○本人云云，顯然與事實不符。此外，復有戊○○提出之偽造
      經銷契約書一件、丙○○國民身分證影本正反面各一紙在卷可資佐證（附於偵
      查卷第八十六頁至第八十八頁），被告甲○○持丙○○之國民身分證影本冒名
      與訊宏行負責人戊○○簽立偽造之經銷契約書加以行使之事實，洵堪認定。
（二）次查，證人丙○○並未委請被告甲○○代為申請辦理0000000000行
      動電話門號之情，業經其於本院審理中具結證述明確，被害人丁○○等人非清
      昆公司、宏錡公司、宏亮公司之員工，亦未曾交付身分證委請他人代辦申請行
      動電話門號一節，亦據丁○○等人於警訊中供陳在卷，且清昆公司負責人歐錦
      松、宏亮公司負責人鍾佩錡、宏錡公司人鍾萬得，亦未曾委請他人代為申請行
      動電話門號等情，業經其等於警詢、偵查中陳述明確。而被告甲○○辯稱「歐
      錦松」交付證件影本及申請書託其代辦，惟其辦理行動電話之門號數量龐大，
      被告甲○○卻無法提供「歐錦松」之正確年籍資料及聯絡方式，則被告甲○○
      又如何將申辦取得之行動電話門號卡交予「歐錦松」？況且，被告甲○○以丙○○名義申辦上開行動電話供其本人使用，又其將冒用「洪慈聰」名義申辦之
      行動電話門號以五百元之代價售予同案被告己○○（業經本院判決確定）之事
      實，業經己○○於警詢、偵查及本院訊問時供陳明確，倘若被告甲○○確係代
      他人辦理行動電話門號之申請，其豈會將申辦所取得之行動電話門號供作本人
      使用，或轉售他人使用？顯見被告甲○○辯稱不知道「歐錦松」交付之申請書
      係偽造的云云，實係事後卸責之詞，不足採信。此外復有扣案如事實欄所示之
      物及台灣大哥大公司、和信電訊公司於本院審理中提出之申辦行動電話相關資
      料附於本院審理卷可資佐證。
（三）綜上所述，被告甲○○前開所辯，應為卸責推諉之詞，殊無足取，本件事證已
      臻明確，被告甲○○之犯行足堪認定。
二、核被告甲○○所為，係犯刑法第二百十條、第二百十六條之行使偽造私文書罪、
    第三百三十九條第一項之詐欺取財罪。被告甲○○就偽造被害人丁○○等人之行
    動電話服務申請書加以行使，復詐得行動電話門號卡部分之犯行，與「歐錦松」
    之間有犯意聯絡及行為分擔，為共同正犯。又被告偽造丙○○之署押及「歐錦松
    」偽造丁○○等人之署押均為偽造私文書之部分行為其等偽造私文書之低度行為
    又為行使偽造私文書之高度行為所吸收，均不另論罪。被告甲○○先後多次行使
    偽造私文書、詐欺取財犯行，均時間緊接，所犯構成要件各相同，顯係分別基於
    概括犯意為之，均為連續犯，應分別以一罪論，並依法分別加重其刑。又其所犯
    連續行使偽造私文書罪、詐欺取財罪之間，有方法結果之牽連犯關係，為裁判上
    一罪，應從一重論以連續行使偽造私文書罪。至移送併案審理部分，經訊之被告
    甲○○所查獲如附表三編號一至編號三所示之物均為「歐錦松」於上開時間所一
    併交付，移送併案審理部分與業經起訴部分為同一事實，本院自得併予審究，附
    此敘明。爰審酌被告甲○○犯罪之動機、目的、對被害人所造成之危害甚鉅、犯
    罪所得及犯罪後未能坦承犯行之態度等一切情狀，量處如主文所示之刑。
三、扣案如附表二編號二至編號十一、如附表三編號一、編號三所示之物均應依法宣
    告沒收（詳如附表二、三所示）。至偽造經銷契約書一件已由被告甲○○持交被
    害人戊○○行使，非屬被告甲○○所有之物，惟其上「丙○○」署押一枚（含指
    印一枚）係被告甲○○偽造之署押，依刑法第二百十九條之規定，不問屬於犯人
    與否，均應宣告沒收。
據上論斷，應依刑事訴訟法第二百九十九條第一項前段，刑法第二十八條、第五十六
條、第二百十六條、第二百十條、第三百三十九條第一項、第五十五條、第二百十九
條、第三十八條第一項第二款，罰金罰鍰提高標準條例第一條前段，判決如主文。
本案經檢察官壽勤偉到庭執行職務。
中      華      民    國      九十二      年      一      月    十四  日
                                  臺灣板橋地方法院刑事第三庭
                                          法  官  連  育  群
右正本證明與原本無異。
如不服本判決，應於判決送達後十日內，向本院提出上訴狀。
                                          書記官  蘇  宥  維
中      華      民      國      九十二      年      一      月    十七  日
附錄本案所犯法條全文：
中華民國刑法第二百一十條
(偽造變造私文書罪)
偽造、變造私文書，足以生損害於公眾或他人者，處五年以下有期徒刑。
中華民國刑法第二百一十六條
(行使偽造變造或登載不實之文書罪)
行使第二百十條至第二百十五條之文書者，依偽造、變造文書或登載不實
事項或使登載不實事項之規定處斷。
中華民國刑法第三百三十九條
(普通詐欺罪)
意圖為自己或第三人不法之所有，以詐術使人將本人或第三人之物交付者
，處五年以下有期徒刑、拘役或科或併科一千元以下罰金。
以前項方法得財產上不法之利益或使第三人得之者，亦同。
前二項之未遂犯罰之。
附表一
┌───────────────────────────────────┐
│丁○○、陳秋平、乙○○、謝瑞玲、陳雪娥、許玉峰、林添財、潘文宗、盤素蓉│
│、李忠義、卓政祥、賴淑芬、林玉美、周陳麗君、李淑綾、賴忠雄、張春錦、何│
│淑卿、吳志忠、林枚菁、林雅靜、張麗娟、陳朝甫、李炳河、林曉珍、林榮法、│
│李楓山、羅美華、陳嘉誠、林美華、陳榮波、林志成、李麗花、蘇惠娟、詹桂英│
│、許敏惠、劉仁靜、劉碧皙、林雲穗、勞丹薇、黃全福、李美華、沈美瑜、華寶│
│蓮、林聰榮、詹美雪、林世豐、呂秀珠、林紀鴻、洪慈聰                    │
└───────────────────────────────────┘
附表二
┌──┬─────────┬─────┬──────┬─────────┐
│編號│物品名稱          │數量      │是否沒收    │沒收與否之理由    │
├──┼─────────┼─────┼──────┼─────────┤
│一  │和信電訊ＳＩＭ卡  │一一九張  │否          │被害人戊○○受被告│
│    │                  │          │            │甲○○詐騙所交付之│
│    │                  │          │            │物                │
├──┼─────────┼─────┼──────┼─────────┤
│二  │行動電話服務申請書│一百三十張│是          │被告甲○○所有與「│
│    │                  │          │            │歐錦松」共同犯罪所│
│    │                  │          │            │用之物，應依刑法第│
│    │                  │          │            │三十八條第一項第二│
│    │                  │          │            │款之規定宣告沒收  │
├──┼─────────┼─────┼──────┼─────────┤
│三  │林枚菁、李忠義、謝│十八份    │是          │同右              │
│    │瑞玲、周陳麗君、何│（附於偵查│            │                  │
│    │淑卿、李淑綾、陳秋│卷第七十九│            │                  │
│    │平、陳朝甫、林玉美│頁至第八十│            │                  │
│    │、陳雪娥、丁○○、│五頁，其中│            │                  │
│    │賴淑芬、許玉峰、李│周陳麗君部│            │                  │
│    │榮春、賴忠雄、張春│分重複記載│            │                  │
│    │錦、李美華、詹桂英│）        │            │                  │
│    │等人之國民身分證  │          │            │                  │
├──┼─────────┼─────┼──────┼─────────┤
│四  │潘文宗之汽車駕駛執│一份      │是          │同右              │
│    │照影本            │（附於偵查│            │                  │
│    │                  │卷第八十四│            │                  │
│    │                  │頁，起訴書│            │                  │
│    │                  │誤載為身分│            │                  │
│    │                  │證影本）  │            │                  │
├──┼─────────┼─────┼──────┼─────────┤
│五  │清昆有限公司台北縣│一份（附於│是          │同右              │
│    │政府營利事業登記證│偵查卷第四│            │                  │
│    │影本              │十四頁）  │            │                  │
├──┼─────────┼─────┼──────┼─────────┤
│六  │法律顧問證書影本  │一份（附於│是          │同右              │
│    │                  │偵查卷第四│            │                  │
│    │                  │十六頁）  │            │                  │
├──┼─────────┼─────┼──────┼─────────┤
│七  │宏亮旅行社股份有限│一份（附於│是          │同右              │
│    │公司台北市政府營利│偵查卷第四│            │                  │
│    │事業登記證影本    │十七頁）  │            │                  │
├──┼─────────┼─────┼──────┼─────────┤
│八  │宏亮旅行社股份有限│一份（附於│是          │同右              │
│    │公司經濟部公司執照│偵查卷第四│            │                  │
│    │影本              │十八頁）  │            │                  │
├──┼─────────┼─────┼──────┼─────────┤
│九  │宏亮旅行社股份有限│一份（附於│是          │同右              │
│    │公司交通部旅行業執│偵查卷第四│            │                  │
│    │照影本            │十九頁）  │            │                  │
├──┼─────────┼─────┼──────┼─────────┤
│十  │宏錡國際事業股份有│一份（附於│是          │同右              │
│    │限公司台北分公司經│偵查卷第五│            │                  │
│    │濟部公司執照影本  │十頁）    │            │                  │
├──┼─────────┼─────┼──────┼─────────┤
│十一│業務出號、繳回資料│四份（附於│是          │同右              │
│    │核對表            │偵查卷第八│            │                  │
│    │                  │十九頁正面│            │                  │
│    │                  │、反面、第│            │                  │
│    │                  │九十頁正面│            │                  │
│    │                  │、第九十二│            │                  │
│    │                  │頁正面）  │        │                  │
└──┴─────────┴─────┴──────┴─────────┘
附表三
┌──┬─────────┬─────┬──────┬─────────┐
│編號│物品名稱          │數量      │是否沒收    │沒收理由及依據    │
├──┼─────────┼─────┼──────┼─────────┤
│一  │身分證影本        │五十五份  │是          │被告甲○○所有供與│
│    │                  │          │            │「歐錦松」共同犯罪│
│    │                  │          │            │所用之物，應刑法第│
│    │                  │          │            │三十八條第一項第二│
│    │                  │          │            │款之規定宣告沒收  │
├──┼─────────┼─────┼──────┼─────────┤
│二  │孫明堡身分證正本  │一張      │否          │被害人孫明堡所有之│
│    │                  │          │            │物，非屬被告甲○○│
│  │                  │          │            │所有或犯罪所得之物│
├──┼─────────┼─────┼──────┼─────────┤
│三  │孫明堡、賴茂盛印章│各一枚    │是          │偽造之印章，應依刑│
│    │                  │          │            │法第二百十九條之規│
│    │                  │          │            │定宣告沒收        │
├──┼─────────┼─────┼──────┼─────────┤
│四  │陳秀燕（被告甲○○│二張      │否          │非屬被告甲○○所有│
│    │之妻）身分證正本  │          │            │或犯罪所得之物    │
└──┴─────────┴─────┴──────┴─────────┘


司法院資訊處製作；財團法人民間司法改革基金會備份。
